最高法院刑事判決　　　　　　九十四年度台上字第五三六四號
　　上訴人　台灣高等法院台南分院檢察署檢察官
　　被　告　甲○○
　　　　　　　　　　號10樓
上列上訴人因被告偽造文書案件，不服台灣高等法院台南分院中
華民國九十二年一月二日第二審判決（九十一年度上訴字第四九
八號，起訴案號：台灣台南地方法院檢察署八十七年度營偵字第
九七號），提起上訴，本院判決如下：
    主  文
原判決撤銷，發回台灣高等法院台南分院。
    理  由
本件原判決以：公訴意旨略稱被告甲○○自民國（下同）七十年
間起至八十五年十二月間止，擔任告訴人保證責任台南縣旭山社
區合作農場（下稱旭山農場）場長，竟意圖為自己不法之所有，
並基於概括之犯意，於檢察官起訴書犯罪事實欄所列時、地，利
用台灣省政府農林廳或台南縣政府等上級農業機關，辦理促銷農
產品、處理農產品產銷失衡及補助農民購買機具之機會，偽造不
實之文書及工作計畫虛報支出詐領補助款，致損害於上開機關，
其後命該農場不知情會計林秀秋登錄於該農場之各項帳冊，被告
再將所虛報之金額提領侵占入己，因認被告涉犯刑法第二百十六
條、第二百十條、第二百十五條、第三百三十六條第二項、第三
百三十九條第一項之偽造文書、侵占、詐欺等罪嫌，所犯各罪依
牽連犯從一重處斷云云。但經原審審理結果，認為不能證明被告
犯罪，因而撤銷第一審之科刑判決，改判諭知被告無罪，固非無
見。
惟查：一、審理事實之法院，對於與被告被訴事實有關之證據，
應從各方面詳予調查，以期發現真實，苟有與待證事實相關之證
據尚未查竣，即難為有利或不利於被告之判斷。本件關於八十三
年一月一日至一月七日，旭山農場與高雄市超市與農民團體辦理
促銷展售農產品事宜，被告於八十四年二月間，偽造大樂量販超
市（係大統百貨公司〔下稱大統百貨〕之關係企業）之收據，向
高雄市政府溢領新台幣（下同）二十八萬八千五百元部分，依告
訴狀外放附件（證六）高雄市政府建設局市場管理處（下稱高雄
市場管理處）致旭山農場簡便行文表（八十三年二月十六日八三
高市市場(一)字第0523號）主旨略謂「一、貴場所請核備八十三年
元月一～七日柳丁促銷數量乙案，經核尚請補正事項如次：……
」云云，其後並有八十四年一月二十日以「大樂量販超市」名義
出具領取「高雄市政府轉台南縣旭山合作農場八十四年度青果促
銷品嚐費新台幣貳拾捌萬捌仟伍佰元」之收據；而高雄市場管理
處九十一年九月十七日高市市場一字第0910003600號覆原審函所
附旭山農場於八十四年五月十至十六日，參與高雄市政府輔導該
市超商與農民團體辦理促銷農產品領取補助款二十八萬八千五百
元之收據、高雄市場管理處公文簽辦單促銷數量統計表等之記載
，則係該處八十四年度辦理青果促銷品嚐泰國拔、洋香瓜、小西
瓜之費用（見原審卷二第三至四十二頁），與前者之促銷日期、
農產品項目均不相同，是否為旭山農場參與同一促銷活動領取之
款項，即非無疑問。原審未予究明，逕依高雄市場管理處後開之
覆函，執以認定旭山農場領取該二十八萬八千五百元補助款，係
針對八十四年五月十日起至同月十六日（原判決誤載為二十六日
）所為之促銷活動而為，非起訴書所載八十三年一月間之促銷活
動，自嫌速斷。又大統百貨八十七年十一月十八日覆台灣台南地
方法院檢察署函說明：「本公司及相關企業大樂股份有限公司，
關於生鮮貨品均統一由設於高雄市○○區○○路二○一號之收發
貨中心收貨，由收貨員親自簽名並加蓋本函之印章為憑」（見本
案八十七年度營偵字第九七號偵查卷第六九頁，該函文上圓戳章
內為：「大統百貨公司生鮮加工房」、日期及「本印章無檢驗員
簽名無效」等文字），上開領取促銷活動款項收據之領款人欄載
為「大樂量販超市」及印文，與大統百貨覆函意旨不符，被告有
無偽造上開收據及詐欺、侵占該款項之情事，原審未深入查明，
併嫌調查職責未盡及理由不備。二、卷內「告訴理由一狀」證二
號附件八十六年二月十五日交接之「南縣旭山合作農場場長移交
清冊」，其中似未載明旭山農場向台南縣政府領得八十六年度芒
果產銷失衡處理計畫補助款五十八萬六千三百九十四元之移交項
目（見第一審卷一第四七至四九頁），如何認定該款項於被告移
交前並未執行，並未臻週詳。原審未予審認明白，其判決理由遽
謂該芒果產銷失衡處理計畫補助款於被告移交前並未執行，係交
由接任人白清山繼續執行，被告尚無公訴人所指偽造申請補助之
農戶浮報費用，向台南縣政府詐領補助款亦無容置疑云云，亦難
認允洽。以上或為上訴意旨所指摘，或為本院得依職權調查之事
項，應認原判決有撤銷發回更審之原因。
據上論結，應依刑事訴訟法第三百九十七條、第四百零一條，判
決如主文。
中　　華　　民　　國　九十四　年　　九　　月　二十九　日
                      最高法院刑事第八庭
                          審判長法官  呂　潮　澤
                                法官  吳　昆　仁
                                法官  孫　增　同
                                法官  趙　文　淵
                                法官  吳　　　燦
      本件正本證明與原本無異
                                      書  記  官
中　　華　　民　　國　九十四　年　　十　　月　　三　　日
                                                      Ｌ
